【裁判字號】    89,訴,2737
【裁判日期】    891130
【裁判案由】    恐嚇取財
【裁判全文】
臺灣臺中地方法院刑事判決                        八十九年度訴字第二七三七號
    公  訴  人  臺灣台中地方法院檢察署檢察官
    被      告  乙○○
右列被告因恐嚇取財案件，經檢察官提起公訴（八十九年度偵字第一００一六號），
本院判決如左：
    主  文
乙○○意圖為自己不法之所有，以恐嚇使人將本人之物交付，未遂，處有期徒刑壹年
，緩刑參年。
    事  實
一、乙○○於民國八十九年六月六日清晨外出運動，於當日四時三十分許，行經臺中
    市○○路○段與向心路口處，因見車號ＦＥ－五二八二號自小客車後輪處有黑色
    公事包一只（該公事包為丙○○所有，原置放在前開自小客車內，於不詳時間，
    遭不詳之人打破車窗竊取後丟棄在該處，內有彰化銀行、中國商業銀行、富邦銀
    行、土地銀行、合作金庫、臺中市第二信用合作社之存摺各一本、名片及業務資
    料等物），乃意圖為自己不法之所有，將該已脫離丙○○所持有之公事包侵占入
    己，並攜回家中藏放；復意圖為自己不法之所有，自前開公事包內之名片查悉丙
    ○○之行動電話號碼為0000－000000號，即自同日晚間八時起至十時
    五十八分止，接續在台中市○○路五七八號、五一０號處，以公共電話撥打給丙
    ○○，自稱為「江先生」，並恐嚇丙○○稱：須將新臺幣（下同）五萬元之現款
    置放在臺中市○○路○段三二一號旁之柱子，始可取回公事包內之物品等語，嗣
    索款經雙方協商降為一萬五千元後，因丙○○報警處理，由警方於該日晚間十一
    時三十分許，在前開約定取款地點埋伏，發現乙○○搭乘不知情之謝俊田駕駛之
    車號六Ｐ－九五一號營業小客車前來，並將丙○○失竊之汽車成交記錄表等物放
    在該處後，經警方尾隨至臺中市○○區○○街五二號攔車查獲始未遂，旋由乙○
    ○帶同警方至其臺中市南屯區○○○○街三一一號五樓之四住處臥室內，起獲前
    開黑色公事包一只等物。
二、案經臺中市警察局第四分局報請臺灣臺中地方法院檢察署檢察官偵查起訴。
    理  由
一、訊據被告乙○○對於右揭時地拾獲被害人丙○○之公事包後將之攜回家中，及撥
    打電話向丙○○索款等情不諱，然矢口否認有何恐嚇取財犯行，辯稱：伊撿到丙
    ○○之公事包，認為與他有份機緣，所以才向丙○○借錢，並無恐嚇取財之意云
    云。經查：
（一）被害人丙○○於八十九年六月六日上午十時許，發現其所有停放在台中市○○
      路○段與向心路口之ＦＥ－五二八二號自小客車遭人破壞右後車窗，而置於後
      座椅上之黑色公事包一只已不見蹤跡之情，迭據丙○○於警訊、檢察官偵訊及
      本院審理時證述明確。被告經警在其住處查獲丙○○遭竊之該只公事包後，其
      於警訊中供稱該公事包是在丙○○前開自小客車後輪處拾獲，並非伊打破車窗
      所竊取，承辦警員認被告所辯不足採信，乃以被告係強力破壞車窗竊取該公事
      包而移送台灣台中地方法院檢察署檢察官偵辦，此有台中市警察局第四分局八
      十九年六月七日中分四刑字第六三四號解送人犯報告書附於偵查卷可稽。該署
      檢察官因查無證據證明被告破壞該車車窗以竊取丙○○之公事包，乃以被告係
      在丙○○前開自小客車後輪處竊取該公事包而予起訴。本院審理時，傳喚承辦
      警員甲○○查證此事實，其證稱：「（問：你們抓到被告以後有無對車子採證
      ？）抓到被告後，我們到被告家中查證，在他家臥室發現丙○○的黑色公事包
      ，所以認為是被告偷的」、「（問：被告在警局辯稱公事包是撿來的，有無進
      一步去對他涉犯竊盜罪查證？）因為丙○○已經將車子送修，車子現場已被破
      壞」等語，足見警員當時並未對被告是否破壞車窗入內竊取公事包一事再做蒐
      證，故自難僅憑被告持有丙○○之公事包，遽認該公事包係被告以破壞丙○○
      之自小客車車窗所竊取。從而，被告供陳該公事包是在丙○○前開自小客車後
      輪處取得等語，應堪採信。該公事包既是被告在丙○○前開自小客車後輪處所
      發現，顯係不詳之人打破車窗竊取後，因見公事包內並無值錢物品而隨手予以
      丟棄，斯時丙○○對該公事包之持有支配狀態已遭破壞，而該竊取公事包之人
      ，亦無意對之保有管領支配權利，故該公事包應屬脫離本人所持有之物至明。
      又被告係於凌晨四時三十分許發現該公事包，當時天色應仍昏暗不明，縱有路
      燈等其他光源，被告是否即能查覺丙○○之車窗遭人破壞，及該公事包仍屬該
      車主所管領，亦非無疑，依罪疑唯輕之證據法則，自應為有利於被告之認定。
      從而被告於右揭時地拿取丙○○之公事包並攜回家中藏放一節，尚難認係竊盜
      行為。
（二）被告以電話告知丙○○須交付現款始得以取回公事包等物之情，已據被害人丙
      ○○指陳明確。被告既以須付款始能取回失竊物等語要脅丙○○，所為自屬恐
      嚇取財行為。故其所辯是要向丙○○借錢云云，無非畏罪卸責之詞，不足採信
      。
（三）此外，復有贓物領具書一紙及查獲被告時拍攝之蒐證照片八幀附卷可資佐憑。
      本件事證明確，被告犯行堪以認定。
二、核被告所為，係犯刑法第三百三十七條之侵占脫離物罪及同法第三百四十六條第
    三項、第一項之恐嚇取財未遂罪。被告所犯侵占脫離物罪，公訴人認係犯刑法第
    三百二十條第一項之竊盜罪，尚有未洽，起訴法條應予變更。又所犯上開二罪間
    ，有方法與目的之牽連關係，應從一重之恐嚇取財未遂罪處斷。被告已著手於恐
    嚇取財犯行之實行而不遂，為未遂犯，爰依刑法第二十六條前段規定減輕其刑。
    本院審酌被告之品行、智識程度，犯罪之動機、手段、恐嚇取財之金額尚非至鉅
    ，及未坦承犯行之態度等一切情狀，量處如主文所示之刑。末查被告前未曾受有
    期徒刑以上刑之宣告，有前案紀錄表在卷可按，被告雖未坦承犯行，然其偶罹刑
    章，經此案科刑教訓後，當知所警惕而無再犯之虞，本院綜核各情，認所宣告之
    刑以暫不執行為適當，併予宣告緩刑三年，以啟自新。
據上論斷，應依刑事訴訟法第二百九十九條第一項前段、第三百條，刑法第三百三十
七條、第三百四十六條第一項、第三項、第二十六條前段、第五十五條、第七十四條
第一款，罰金罰鍰提高標準條例第一條前段，判決如主文。
中      華      民      國      八十九    年      十一    月    三十    日
                                        法  官   游  文  科
右正本證明與原本無異。
如不服本判決，應於送達後十日內向本院提出上訴狀（須附繕本），上訴於台灣高等
法院台中分院。
                                        書記官
中      華      民      國      八十九    年      十一    月    三十    日
附錄論罪科刑法條
刑法第三百四十六條
意圖為自己或第三人不法之所有，以恐嚇使人將本人或第三人之物交付者，處六月以
上五年以下有期徒刑，得併科一千元以下罰金。
以前項方法得財產上不法之利益，或使第三人得之者，亦同
前二項之未遂犯罰之。


司法院資訊處製作；財團法人民間司法改革基金會備份。
